臺灣高雄地方法院刑事判決　　　　　　　100年度易字第939號
公　訴　人　臺灣高雄地方法院檢察署檢察官
被　　　告　蕭李玉鳳
上列被告因竊盜案件，經檢察官提起公訴（100年度偵字第10243
號），本院判決如下：
    主  文
蕭李玉鳳犯竊盜罪，處有期徒刑貳月，如易科罰金，以新臺幣壹
仟元折算壹日。扣案之花式手提購物袋壹只沒收。
    事  實
一、蕭李玉鳳意圖為自己不法之所有，於民國100 年3 月22日17
    時45分許，在高雄市○○區○○路288 號之台灣家樂福股份
    有限公司楠梓分公司（下稱：家樂福楠梓分公司）3 樓，乘
    家樂福賣場工作人員疏於注意之際，徒手竊取童運幼鞋1 雙
    、女彈力小直筒絨布褲1 條、花物語螞蟻紗毛巾1 條、愛迪
    生聰明筷1 雙、卡通著色本1 本、mimi好漂亮貼貼畫1 本、
    男休閒長褲1 條、女童休閒褲1 條、小男童T 恤1 件、小女
    童T 恤1 件、花開富貴4.3 飯碗1 個、男休閒長褲1 條、男
    精梳棉平口休閒褲1 條、家福嚴選絞肉1 盒、花開富貴6 淺
    式盤1 個、女性綜合維他命加鐵2 瓶，價值共計新臺幣（下
    同）4, 588元，得手後均藏置於其所有之花式手提購物袋內
    。嗣蕭李玉鳳另以家樂福楠梓分公司提供之紅色提籃盛裝白
    米1 包，並僅將該包白米出示予櫃檯人員結帳後，連同花式
    手提購物袋內未結帳之上開物品自賣場攜出離去，經同為在
    賣場內購物之不知名女子向該賣場保全人員曾冠源表示蕭李
    玉鳳之花式手提購物袋內尚有物品未結帳，曾冠源因而攔下
    蕭李玉鳳，並於花式手提購物袋內扣得上開物品，家樂福楠
    梓分公司安全課警衛長林嘉銘遂報警處理，而查悉上情。
二、案經高雄市政府警察局楠梓分局報請臺灣高雄地方法院檢察
    署檢察官偵查起訴。
    理  由
一、按被告以外之人於審判外之陳述，雖不符刑事訴訟法第159
    條之1 至第159 條之4 之規定，而經當事人於審判程序同意
    作為證據，法院審酌該言詞陳述或書面陳述作成時之情況，
    認為適當者，亦得為證據；當事人、代理人或辯護人於法院
    調查證據時，知有第159 條第1 項不得為證據之情形，而未
    於言詞辯論終結前聲明異議者，視為有前項之同意，刑事訴
    訟法第159 條之5 定有明文。查本案判決所引用具傳聞性質
    之各項證據資料，業經本院於審判期日依法踐行調查證據程
    序，公訴人、被告蕭李玉鳳就上開證據之證據能力均未爭執
    （本院審易卷第15頁、本院卷第165 頁），且於言詞辯論終
    結前亦未聲明異議，復查無依法應排除證據能力之情形，依
    上開規定，均應認有證據能力。
二、訊據被告上情，對於事實欄所述之客觀行為一情均肯認不諱
    ，惟矢口否認有何竊盜之犯行，於偵查中辯稱：我因服用躁
    鬱症、神經內科的頭暈藥，導致精神恍惚，而忘記結帳云云
    （偵卷第8 頁）；另於本院審理中則辯稱：我當時僅記得要
    買米回家餵食流浪狗，一時心急，就導致身體不舒服，就忘
    記手提袋內的東西未結帳，我當時身上有8,700 元，可證明
    我是要去買東西，而且我如果要偷東西就不會拿那麼大的袋
    子裝東西，我確實是忘記將上開物品拿出來結帳，不能以我
    未結帳就認定我有偷竊之犯行（本院卷第189 、191 頁）云
    云。經查：被告於100 年3 月22日17時45分前往家樂福公司
    賣場3 樓購物，並將童運幼鞋1 雙、女彈力小直筒絨布褲1
    條、花物語螞蟻紗毛巾1 條、愛迪生聰明筷1 雙、卡通著色
    本1 本、mimi好漂亮貼貼畫1 本、男休閒長褲1 條、女童休
    閒褲1 條、小男童T 恤1 件、小女童T 恤1 件、花開富貴4.
    3 飯碗1 個、男休閒長褲1 條、男精梳棉平口休閒褲1 條、
    家福嚴選絞肉1 盒、花開富貴6 淺式盤1 個、女性綜合維他
    命加鐵2 瓶，價值共計4,588 元，放置於其所有之花式手提
    購物袋內，嗣被告另以家樂福楠梓分公司提供之紅色提籃盛
    裝白米1 包，並僅將該包白米出示予櫃檯人員結帳後，連同
    花式手提購物袋內未結帳之上開物品自賣場攜出離去，經同
    為在賣場內購物之不知名女子向該賣場保全人員曾冠源表示
    蕭李玉鳳之花式手提購物袋內尚有物品未結帳，曾冠源因而
    攔下被告，並於花式手提購物袋內扣得上開物品，家樂福楠
    梓分公司安全課警衛長林嘉銘遂報警等情，業據證人即被害
    人家樂福楠梓分公司安全課警衛長林嘉銘於警詢中證述、證
    人即家樂福楠梓分公司櫃檯收銀員李佳燕、證人即家樂福楠
    梓分公司收銀員警衛曾冠源於本院審理中證述綦詳（警卷第
    5 、6 頁、本院卷第179 至18 5頁），並有高雄市政府警察
    局楠梓分局扣押筆錄、扣押物品目錄表、贓物認領保管單、
    家樂福公司每日損失記錄表、監視器翻拍照片、贓物照片（
    警卷第7 至11、13至18頁）、本院勘驗筆錄（本院卷第15頁
    ）在卷可證，並為被告所是認，上情堪以認定。是本案應審
    究者，厥為被告僅係一時疏忽而未結帳或是基於不法所有之
    犯意而竊取上開物品，且查：
  (一)事實欄所述物品係置於被告所有之手提購物袋內，而手提購
    物袋的拉鍊係拉上，一般人無法從袋內外觀看到手提袋內之
    內容物一情，業據證人李佳燕於本院審理中證述：我有看到
    被告攜帶1 個手提購物袋，手提購物袋的拉鍊是拉起來的，
    因為我們都會看一下，如果手提購物袋拉鍊是拉上來的，我
    們就不會特別叫客人把拉鍊拉開讓我們檢視，因為有些客人
    不願意拉開拉鍊給我們看等詞（本院卷第18 0、181 頁）；
    核與證人曾冠源於本院審理中證述：被告的手提袋應該是拉
    上的，因為我看不到裡面的東西等語相符，是被告盛裝上開
    物品之手提購物袋其拉鍊是拉上一情，亦堪以認定。又一般
    賣場為方便顧客選購物品，多提供手提籃或手推車，方便顧
    客置放所選購、待計價結帳之物品。然現因環保意識高漲，
    攜帶自有之購物袋購物而不使用賣場提供之手推車或提籃之
    民眾亦不乏少數，固尚難僅憑被告將上開物品置於購物袋內
    即認有竊盜之不法犯意。惟一般民眾常因物品價格、品牌或
    特價優惠等因素而左右其購買商品之意願，故常見購物民眾
    將已選購之物品，反覆從架上更換較為合適之物品。而被告
    既自行攜帶手提購物袋，為便利其將架上物品放入袋內，或
    將袋內物品攜出更換其他商品，衡情當無將手提袋之拉鍊拉
    上之可能，因如此將造成其選購物品放入或取出手提袋之不
    方便，且手提袋呈開啟狀態，被告亦得隨時觀視其所購之物
    品是否正確與充足，復因袋內物品尚未結帳，縱因故掉落或
    遭他人取走，仍可在賣場以相同物品補充，並不影響被告購
    物之權益，是被告無故將手提購物袋之拉鍊拉上，致其或一
    般人均無法從手提購物袋外觀上得知袋內是屬未結帳之物品
    ，其行為已有可疑。
  (二)又本案係一名同在賣場購物之女子自行發覺被告並未將其手
    持手提購物袋內物品取出結帳，因而主動向證人曾冠源提醒
    一情，業據證人曾冠源於本院審理中證述：有一名女性客人
    向我說被告有1 包袋子（即手提購物袋）沒有結帳，所以我
    就追去看看等詞明確（本院卷第182 頁），核與本院勘驗監
    視器錄影光碟：有一名穿白衣服戴口罩的女子向保全人員口
    語後，該名保全人員就去攔下被告等情相符（本院卷第15頁
    ）。再一般購物民眾大都僅注意架上之商品、優惠廣告或推
    銷人員推銷之商品，甚少注意其他顧客所購買之東西，縱有
    注意，亦只是提醒自己有無疏未購買或從其他顧客所購買之
    商品藉以得知其他訊息，絕無可能尾隨其他購買者，查看其
    是否有結帳。是從該購物女子主動發現被告舉止有異，注視
    被告結帳，並在被告結帳後立即告知證人曾冠源被告手持之
    手提購物袋內尚有物品未結帳之情以觀，足認被告在賣場應
    有隱匿其所購買物品之行為至明，否則當無引起該名購物女
    子之特別注意。
  (三)再被告於本院審理中供陳：我當時誤以為手提購物袋內的物
    品已經結帳等語（本院卷第167 頁），顯見被告對於其手提
    購物袋內確有物品一事，並非忘記或毫無所悉，又上開物品
    若已經結帳，當有統一發票為據，被告可自行找尋以確認其
    猜測是否為真，惟被告卻捨此不為，逕將其攜出賣場，其情
    亦與常情有違；佐以被告手提購物袋之拉鍊係拉上一情，業
    經認定如前，顯見被告在看到其手提購物袋內之物品後，復
    再將拉鍊拉上，被告意在避免他人發現其手提購物袋內之物
    品，甚為明確；再參以另有購物之女子主動發現被告未將手
    提購物袋之商品取出結帳等情觀之，堪認被告確有隱匿其所
    購買之物品，並拒絕付款之行為，是以被告有為自己不法之
    所有意圖，洵堪認定。
  (四)被告雖辯稱：伊係因服用躁鬱症、神經內科的頭暈藥，導致
    精神恍惚云云。然查，被告於本院審理中供陳我吃了8 年多
    的藥，想說應該好了，就想停一陣子看看等語明確（本院卷
    第167 頁），而被告係於98年2 月5 日前往戴德森醫療財團
    法人嘉義基督教醫院就診，其診斷症狀為四肢麻、頭暈、背
    痛，迄99年4 月1 日時，其症狀為麻、頭暈，有該院100 年
    7 月25日嘉基醫字第1000700230號函在卷可證（本院卷第22
    至162 頁），再參以被告提出之藥袋時間為100 年4 月26日
    、同年5 月24日（本院審易卷第16、17頁），均在本案發生
    之後。是被告陳述其有一陣子未服用藥物一節應屬可信，被
    告於案發當時既有一段時間未服用藥物，被告事後辯稱係因
    服用躁鬱症、神經內科的頭暈藥，導致精神恍惚，即非可採
    。再被告係於本案發生後之100 年3 月29日，始向醫生主訴
    頭暈、暫時失憶，並拒絕腦波檢查等情，有該院上開函可稽
    ，被告既向醫生主訴暫時失憶，卻又拒絕腦波檢查，被告主
    訴是否真實，亦啟人疑竇。矧被告於為警查獲後旋即製作之
    警詢筆錄、翌日之偵查筆錄，被告均能對答如流，供述明確
    並無反覆，足認其對案發之過程記憶實屬清晰；且被告於家
    樂福賣場內行竊時，係持手提購物袋進入店內，如一般客人
    一樣挑選架上十多種商品，又將竊得之前揭物品藏放上開手
    提購物袋內後將拉鍊拉起，復另持白米1 包結帳旋即步行離
    開該店，顯見被告主觀上明知上開物品係屬他人所有，方有
    此隱匿之舉動。綜合上開各情，被告於上開行為時，意識清
    楚尚能挑選所欲拿取之物品，行為舉止並無何異於常人之行
    止，且無精神恍惚之情狀；佐以證人曾冠源於本院審理中亦
    證述：未看見被告有身體不舒服之情形，被告亦未告知身體
    不舒服等語明確（本院卷第184 頁），故被告以上開情詞置
    辯，均非可採。
  (五)至被告當時雖攜有現金8,700 元一節，固據證人即楠梓分局
    家昌派出所員警郭敏碩於本院審理中證述明確（本院卷第16
    5 頁），惟行為人竊取他人財物之動機為何，不一而足，因
    經濟拮据而竊取他人財物雖非少數，但經濟條件優渥而竊取
    他人財物者亦非少見，是尚難以被告攜有現金8,700 元即認
    被告無竊取他人財物之動機，而為被告有利之認定。
三、核被告所為，係犯刑法第320 條第1 項之普通竊盜罪。審酌
    被告僅為貪圖小利，率爾竊取他人財物，侵害他人之財產權
    ，所為實屬不該，且犯後否認犯行，顯見尚無悔意；惟念其
    所竊財物非鉅，且業經被害人家樂福楠梓分公司取回，有贓
    物認領保管單在卷可證，被害人損害已受填補等一切情狀，
    爰量處如主文所示之刑，併諭知其易科罰金之折算標準。末
    扣案之花式手提購物袋係被告所有，供本案犯罪之用，此經
    被告自承在卷，應依刑法第38條第1 項第2 款規定沒收。
據上論斷，應依刑事訴訟法第299 條第1 項前段、刑法第320 條
第1 項、第41條第1 項前段、第38條第1 項第2 款，刑法施行法
第1 條之1 ，判決如主文。
本案經檢察官黃世勳到庭執行職務。
中    華    民    國   100    年    8     月    31    日
                  刑事第十一庭  法  官  林正忠
以上正本證明與原本無異。
如不服本判決應於收受判決後10日內向本院提出上訴書狀，並應
敘述具體理由。其未敘述上訴理由者，應於上訴期間屆滿後20日
內向本院補提理由書(均須按他造當事人之人數附繕本)「切勿逕
送上級法院」。
中    華    民    國  100     年    8    月     31    日
                                書記官  呂姿儀
附錄本案論罪科刑法條：
刑法第320條第1項
意圖為自己或第三人不法之所有，而竊取他人之動產者，為竊盜
罪，處5 年以下有期徒刑、拘役或500元以下罰金。